臺灣高等法院刑事判決
110年度交上易字第167號
上  訴  人  
即  被  告  任一安


選任辯護人  吳家安律師
上列上訴人即被告因過失傷害案件，不服臺灣士林地方法院109
年度交易字第151號，中華民國110年3月16日第一審判決（起訴
案號：臺灣士林地方檢察署109年度偵字第5974號），提起上訴
，本院判決如下：
    主  文
上訴駁回。
任一安緩刑貳年。
    犯罪事實及理由
一、經本院審理結果，認第一審以上訴人即被告任一安犯刑法第
    284條前段之過失傷害罪，判處拘役50日，並諭知易科罰金
    之折算標準為新臺幣1,000元折算1日，認事用法及量刑均無
    不當，應予維持，除關於第一審判決書理由欄二、㈡所載「
    被告所騎乘之A車左側車身與告訴人張琇琁所騎乘之B車右前
    踏板發生碰撞」（即第一審判決書第3頁第6至7行），應更
    正為「被告所騎乘之A車左側車身與告訴人張琇琁所騎乘之B
    車前車頭發生碰撞」，及「A車左側前車頭與B車發生碰撞」
    （即第一審判決書第3頁第27至28行），應更正為「A車左側
    車身與B車前車頭發生碰撞」，並補充「張琇琁及張葉彩鳳
    之天御中醫診所診斷證明書」（見偵卷第29、31頁）為證據
    外，餘均引用第一審判決書記載之犯罪事實、證據及理由（
    如附件）。
二、被告上訴意旨略以：就本件車禍之發生被告承認有過失，但
    告訴人張琇琁、張葉彩鳳於車禍後就醫時均無任何外傷、紅
    腫熱痛，其二人之診斷證明書上所載傷勢皆是舊傷，均係醫
    師依病人之主訴所載，並非經醫師檢查之結果，與本件車禍
    無關連性，且告訴人張琇琁、張葉彩鳳縱因本件車禍受有傷
    勢，亦甚為輕微，原審有量刑過重之情形云云。
三、惟查：　　
　㈠原判決依憑告訴人張琇琁及張葉彩鳳於本件車禍事故發生當
    日至臺北榮民總醫院（下稱北榮）急診治療後，由北榮出具
    之診斷證明書、北榮民國109年5月13日北總急字第10900021
    54號函及所附告訴人張琇琁、張葉彩鳳病歷摘要，佐以告訴
    人張琇琁及張葉彩鳳之證述、原審勘驗車禍現場監視器錄影
    檔案結果、臺北市政府消防局110年1月14日北市消護字第11
    03000159號函及所附臺北市政府消防局救護紀錄表、錄音檔
    案光碟及原審勘驗錄音檔案之勘驗筆錄、證人即到場處理之
    警員張中洋之證述、道路交通補充資料表、道路交通調查報
    告表㈡等證據，認定因被告所騎乘之機車與告訴人張琇琁所
    騎乘之機車碰撞，告訴人張葉彩鳳先向前衝撞告訴人張琇琁
    後背，告訴人張葉彩鳳之腰部係因受猛烈力道撞擊而受傷，
    而告訴人張琇琁則因以腳撐地而受傷，其等所受傷害與被告
    之過失行為間具有相當因果關係。原判決已詳述其認定告訴
    人張琇琁、張葉彩鳳因本件車禍之發生受有傷害所憑之依據
    及理由（見原審判決理由欄二、㈢），經核其證據之取捨、
    採證之方法，俱與經驗法則及論理法則無違。
　㈡關於告訴人張琇琁、張葉彩鳳診斷證明書所示傷勢是否係本
    件車禍事故所造成乙節，北榮函覆略以：「二、根據本院病
    歷紀錄，張○琁於109年1月5日10時22分前來本院急診就診，
    主訴騎機車與機車發生車禍，經診治病人有左足及左踝挫傷
    併右膝擦挫傷，於109年1月5日15時42分出院，於109年2月8
    日骨科門診追蹤治療。故其於109年2月8日由骨科門診所開
    立之診斷證明書，其所謂病症『左足及左踝挫傷』應是109年1
    月5日因交通事故所造成。三、而張○彩鳳部分，根據本院病
    歷紀錄，其於109年1月5日11時15分前來本院急診就診，主
    訴為機車後座乘客，發生車禍後腰痛不適，病人經診治後有
    腰部挫傷及右膝挫傷，於109年1月5日15時43分出院，並於1
    09年2月8日骨科門診追蹤治療。而其於109年2月8日骨科門
    診所開立之診斷證明書，所謂病症『腰椎挫傷及右膝挫傷』應
    是109年1月5日交通事故所造成」，此有北榮109年5月13日
    北總急字第1090002154號函及所附告訴人張琇琁、張葉彩鳳
    病歷摘要在卷可憑（見偵卷第133至163頁），已詳細說明告
    訴人張琇琁、張葉彩鳳所受上開傷勢，經判斷係本件車禍所
    造成，而告訴人張琇琁、張葉彩鳳有發生車禍乙事雖係其二
    人之主訴，但其等所受之傷勢，則係經醫師診治後所為之判
    斷，並非基於告訴人張琇琁、張葉彩鳳之主訴至明。又觀之
    告訴人張葉彩鳳於本件車禍發生日前1年之健保就診紀錄，
    該期間其僅於臺北市立聯合醫院及北榮就醫，有其健保WebI
    R個人就醫紀錄查詢結果在卷可憑（見交易字第151號卷第37
    至39頁），而告訴人張葉彩鳳於本件車禍發生前，並無因背
    部、腰部或腰椎、腰椎間盤等部位病症至各該醫院就診，亦
    有北榮109年12月18日北總內字第1090006343號函、臺北市
    立聯合醫院109年12月21日北市醫陽字第10937145500號函在
    卷可稽（見交易字第151號卷第119、121、123頁），被告上
    訴指稱告訴人張琇琁、張葉彩鳳之前開診斷證明書上所載傷
    勢，均係舊傷，且為其等之主訴並非醫師診斷之結果云云，
    並非有據。
　㈢且告訴人張琇琁於本件車禍發生後之當日10時22分許至北榮
    急診室治療，診斷證明書記載其受有「雙下肢鈍挫傷」，又
    於109年1月14日、同年2月4日、2月8日因「左足及左踝挫傷
    」前往該院關節重建科就診，再於同年2月14日、2月18日、
    2月26日、2月28日、3月2日因「雙下肢鈍挫傷與左側踝及足
    部挫傷合併纖維化增生現象」至診所就診，有告訴人張琇琁
    之北榮109年1月5日及2月8日診斷證明書、天御中醫診所109
    年3月2日診斷證明書在卷可憑（見偵卷第25、27、29頁），
    依其就診時序及受傷部位、傷勢情形觀之，堪認告訴人張琇
    琁所受「左側踝及足部挫傷合併纖維化增生現象」之傷害，
    與本件車禍當日其所受「雙下肢鈍挫傷」之傷害相關。另告
    訴人張葉彩鳳於本件車禍發生後之當日11時15分許至北榮急
    診室治療，診斷證明書記載其受有「背部鈍挫傷」，又於10
    9年1月14日、同年2月4日、2月8日因「腰椎挫傷、右膝挫傷
    」前往該院關節重建科就診，再於同年2月14日、2月18日、
    2月26日、2月28日、3月2日因「背部挫傷、腰部挫傷合併右
    膝挫傷」至診所就診，有告訴人張葉彩鳳之北榮109年1月5
    日及2月8日診斷證明書、天御中醫診所109年3月2日診斷證
    明書在卷可憑（見偵卷第31、33、35頁），依其就診時序及
    受傷部位、傷勢情形觀之，堪認告訴人張葉彩鳳所受「腰部
    挫傷合併右膝挫傷」之傷害，亦與本件車禍當日其所受「背
    部鈍挫傷」之傷害相關。被告上訴稱告訴人張琇琁、張葉彩
    鳳之前開傷勢，與本件車禍之發生無關，亦無理由。
　㈣查量刑判斷當否之準據，應就判決之整體觀察為綜合考量，
    為求個案裁判之妥當性，法律賦予法院裁量之權，量刑輕重
    ，係屬事實審法院得依職權自由裁量之事項，苟其量刑已以
    行為人之責任為基礎，並斟酌刑法第57條各款所列情狀而未
    逾越法定刑度，如無偏執一端，致明顯失出失入情形，並具
    妥當性及合目的性，符合罪刑相當原則，即不得遽指為違法
    。易言之，關於刑之量定，係實體法上賦予法院得為自由裁
    量之事項，倘其未有逾越法律所規定之範圍，或濫用其權限
    ，即不得任意指摘為違法。原判決關於科刑部分，業於理由
    內具體說明其審酌之根據及理由，顯係基於行為人之責任為
    基礎，斟酌刑法第57條各款所列情狀，而為刑之量定，既未
    逾越法定刑度，客觀上亦不生量刑過重過輕之裁量權濫用，
    復已審酌被告過失情狀、告訴人張琇琁、張葉彩鳳所受傷害
    、被告犯罪後之態度等情，對被告為適法之量刑，難認有何
    不當。
　㈤被告上訴空言否認告訴人張琇琁、張葉彩鳳因本件車禍事故
    而受傷，仍執原審已詳予斟酌之證據，對於原判決已說明事
    項及屬原審採證認事職權之適法行使，徒憑己見，逕為相異
    之評價，或指摘原判決量刑不當，均無理由，應予駁回。至
    於，原判決理由欄二、㈡雖有前揭誤載情形，而有微疵，然
    對於判決結果不生影響，且經本院予以更正，尚不構成撤銷
    之原因，併予敘明。 
四、末查被告前未曾因故意犯罪受有期徒刑以上刑之宣告，此有
    卷附本院被告前案紀錄表可按，其因一時疏失，偶罹刑典，
    犯後已與告訴人張琇琁、張葉彩鳳達成和解並履行完畢，有
    本院和解筆錄在卷可憑（見本院卷第156頁），經此罪刑之
    宣告後，當知所警惕，信無再犯之虞，本院認所宣告之刑以
    暫不執行為適當，爰併宣告緩刑2年，以啟自新。
據上論斷，應依刑事訴訟法第368條、第373條，刑法第74條第1
項第1款，判決如主文。
本案經檢察官陳彥章提起公訴，檢察官廖先志到庭執行職務。
中　　華　　民　　國　　111 　年　　1 　　月　　19　　日
                  刑事第十五庭  審判長法  官  陳芃宇
                                      法  官  陳俞伶
                                      法  官　曹馨方
以上正本證明與原本無異。
不得上訴。
                                      書記官　游秀珠
中　　華　　民　　國　　111 　年　　1 　　月　　19　　日
附件：
臺灣士林地方法院刑事判決
                                    109年度交易字第151號
公　訴　人　臺灣士林地方檢察署檢察官
被　　　告　任一安　男　民國00年0月00日生
                    身分證統一編號：Z000000000號
                    住○○市○○區○○○路00巷00號
選任辯護人　黃相博律師
            陳孟嬋律師（於辯論終結後解除委任）
上列被告因過失傷害案件，經檢察官提起公訴（109 年度偵字第
5974號），本院判決如下：
    主    文
任一安犯過失傷害罪，處拘役伍拾日，如易科罰金，以新臺幣壹
仟元折算壹日。
    犯罪事實
一、任一安於民國109 年1 月5 日9 時55分許，騎乘車牌號碼00
    0-0000號普通重型機車（下稱A 車），沿臺北市北投區承德
    路7 段人行道由北往南起駛，欲右轉駛入北投區尊賢街245
    巷時，本應注意車輛起駛進入道路時，應注意前後左右有無
    障礙或車輛行人，禮讓車道行進中之車輛先行，而依當時天
    候晴、日間自然光線、柏油路面乾燥、無缺陷、無障礙物、
    視距良好，並無不能注意之情事，竟疏未注意及此，貿然自
    該人行道起駛進入尊賢街245 巷，適有張琇琁（所涉犯過失
    傷害部分，另經臺灣士林地方檢察署檢察官為不起訴處分)
    騎乘車牌號碼000-0000號普通重型機車（下稱B 車）搭載張
    葉彩鳳沿尊賢街245 巷由東往西行駛至該處，見狀閃避不及
    ，任一安所騎乘之A 車左側車身與張琇琁所騎乘之B 車前車
    頭發生碰撞，致B 車往左傾倒，張葉彩鳳向前撞及張琇琁背
    部後再以腳撐地，張琇琁因B 車左傾而左腳落地，因而受有
    雙下肢鈍挫傷、左足及左踝挫傷、雙下肢鈍挫傷與左側踝及
    足部挫傷合併纖維化增生現象等傷害，張葉彩鳳則受有背部
    挫傷、腰部挫傷合併右膝挫傷、背部鈍挫傷、腰椎挫傷等傷
    害。
二、案經張琇琁、張葉彩鳳訴由臺北市政府警察局北投分局報告
    臺灣士林地方檢察署檢察官偵辦。
    理    由
一、證據能力：
    按被告以外之人於審判外之言詞或書面陳述，除法律有規定
    者外，不得作為證據；又被告以外之人於審判外之陳述，雖
    不符合刑事訴訟法第159 條之1 至第159 條之4 之規定，而
    經當事人於審判程序同意作為證據，法院審酌該言詞陳述或
    書面陳述作成時之情況，認為適當者，亦得為證據，而當事
    人、代理人或辯護人於法院調查證據時，知有上開不得為證
    據之情形，而未於言詞辯論終結前聲明異議者，視為有前項
    之同意，刑事訴訟法第159 條第1 項及第159 條之5 分別定
    有明文。次按刑事訴訟法第159 條之5 立法意旨，在於確認
    當事人對於傳聞證據有處分權，得放棄反對詰問權，同意或
    擬制同意傳聞證據可作為證據，屬於證據傳聞性之解除行為
    ，如法院認為適當，不論該傳聞證據是否具備刑事訴訟法第
    159 條之1 至第159 條之4 所定情形，均容許作為證據，不
    以未具備刑事訴訟法第159 條之1 至第159 條之4 所定情形
    為前提（最高法院104 年度第3 次刑事庭會議決議可資參照
    ）。本判決後述所引之各項證據，其屬傳聞證據之部分，檢
    察官、被告、辯護人於審判程序，對於該等證據之證據能力
    均無爭執；又本院審酌上開證據資料製作時之情況，尚無違
    法不當或證明力明顯過低之瑕疵，與本案待證事實復俱有關
    連性，認以之作為本案證據應屬適當，該等證據均有證據能
    力。另本判決所引用資以認定事實所憑之非供述證據，並無
    證據證明係公務員違背法定程序所取得，依刑事訴訟法第15
    8 條之4 反面解釋，有證據能力。
二、認定犯罪事實所憑之證據及理由：
    訊據被告任一安固坦承對於其騎乘A 車在上揭時、地與告訴
    人張琇琁騎乘搭載告訴人張葉彩鳳之B 車發生碰撞等客觀事
    實，惟矢口否認有何過失傷害之犯行，辯稱：A 車已駛至道
    路中線，並非起駛狀態，且告訴人張琇琁、張葉彩鳳當時均
    未因兩車碰撞而受有上開傷勢云云。惟查：
  ㈠被告於上開時間騎乘A 車，沿臺北市北投區承德路7 段人行
    道由北往南起駛，欲右轉駛入北投區尊賢街245 巷時，適有
    告訴人張琇琁騎乘B 車搭載告訴人張葉彩鳳沿尊賢街245 巷
    由東往西行駛至該處，被告所騎乘之A 車左側車身與告訴人
    張琇琁所騎乘之B 車右前踏板發生碰撞，致B 車往左傾倒，
    告訴人張葉彩鳳向前撞及張琇琁背部後再向以左腳撐地，告
    訴人張琇琁因B 車左傾而左腳落地等情，業經告訴人張琇琁
    於警詢、檢察事務官詢問、本院審理；告訴人張葉彩鳳於檢
    察事務官詢問及本院審理時證述明確（見偵卷第15頁至第23
    頁、第47頁、第95頁至第101 頁、第209 頁至第211 頁、本
    院卷第51頁至第80頁），另有道路交通事故現場圖、道路交
    通事故調查報告表㈠、㈡、事故現場及車損照片附卷可稽（見
    偵卷第44頁、第48頁至第49頁、第55頁至第58頁），復有本
    院於審理中當庭勘驗車禍現場監視器錄影畫面可參（見本院
    卷第95頁至第101 頁），應信屬實。
  ㈡被告於檢察事務官詢問時供稱：我騎車從承德路7 段上的人
    行道要到尊賢街245 巷口時，告訴人張琇琁之B 車從A 車左
    側撞上等語（見偵卷第95頁），核與告訴人張琇琁於檢察事
    務官詢問時證稱：我直行在尊賢街245 巷，還沒到巷口，被
    告突然從人行道衝出來撞到B 車等語大致相符（見偵卷第95
    頁），另經本院勘驗當日路口監視器錄影檔案，於畫面時間
    9 時49分41秒時，告訴人張琇琁騎乘之B 車由畫面右方之柏
    油路面往左行駛，而被告騎乘之A 車由畫面上方之人行道往
    畫面下方行駛，A 車已駛至人行道與柏油路面交接處，A 、
    B 車相距甚近，於9 時49分42秒時，A 車左側前車頭與B 車
    發生碰撞，有本院勘驗筆錄附件圖3 、6 在卷可憑（見本院
    卷第98頁、第100 頁），是被告於案發當時由人行道起駛，
    而往南欲駛入尊賢街245 巷，告訴人張琇琁之B 車係在駛近
    被告之A 車時，方與A 車發生碰撞等情明確，益徵被告之A
    車係自人行道起駛後與在尊賢街245 巷行進中之B 車發生撞
    擊，被告辯稱已駛入路中，要無可信。
  ㈢告訴人張琇琁、張葉彩鳳因上開車禍事故發生後，即於當日
    至臺北榮民總醫院急診治療，經診斷分別受有雙下肢鈍挫傷
    、左足及左踝挫傷、背部挫傷、腰部挫傷合併右膝挫傷、背
    部鈍挫傷等傷害，有臺北榮民總醫院（下稱北榮）診斷證明
    書、北榮109 年5 月13日北總急字第1090002154號函及所附
    告訴人張琇琁、張葉彩鳳病歷摘要可佐（見偵卷第25頁、第
    27頁、第33頁、第35頁、第133 頁至第163 頁），衡酌告訴
    人張琇琁、張葉彩鳳於A 、B 車發生碰撞後至就醫期間，時
    間甚短，難認另有其他外力因素介入而再次受傷。被告雖辯
    稱：案發時告訴人張琇琁、張葉彩鳳均未受傷云云，然告訴
    人張琇琁於本院審理時結證稱：我的機車倒地壓到我的左腳
    送救護車，傷勢是當下給急診室的醫生看的等語（見本院卷
    第54頁、第55頁）、告訴人張葉彩鳳於檢察事務官詢問時證
    稱：我的腰是緊急煞車差點倒頭栽震動導致，之前我的腰沒
    受傷過等語（見偵卷第211 頁），且經本院勘驗車禍現場監
    視器錄影檔案結果為：於畫面時間9 時49分42秒時，告訴人
    張葉彩鳳上身先衝撞告訴人張琇琁背部，再往左傾倒，旋即
    似掉落B 車左側等情，有本院勘驗筆錄附件圖6 、7 在卷可
    參（見本院卷第100 頁），可認告訴人張葉彩鳳因A 、B 車
    碰撞先向前衝撞告訴人張琇琁後背，旋即隨B 車傾倒，而告
    訴人張琇琁因以左腳撐地，遭左傾之B 車壓傷，被告之配偶
    即被告之辯護人黃相博律師當場致電119 ，告知現場有1 名
    42歲之女性傷者，需要派遣救護車，告訴人張琇琁經到場之
    救護人員標示受傷部位為左下肢，隨即於同日10時16分許送
    抵醫院等情，有臺北市政府消防局110 年1 月14日北市消護
    字第1103000159號函及所附臺北市政府消防局救護紀錄表、
    錄音檔案光碟在卷可憑（見本院卷第131 頁至第135 頁），
    並經本院當庭勘驗錄音檔案，製有勘驗筆錄附卷足佐（見本
    院卷第185 頁至第187 頁），足見2 車碰撞當時，力道猛烈
    ，是告訴人張琇琁之左腳及張葉彩鳳之腰部因受此猛烈力道
    撞擊，自有受傷之可能。再佐以證人即張中洋於檢察事務官
    詢問時證稱：告訴人張琇琁印象中沒有太大的外傷，但她的
    腳有受傷，告訴人張葉彩鳳在我印象中沒有太明顯受傷，但
    為安全起見，他們有上救護車，我在現場做完採證才到榮總
    ，我在現場有跟她們碰到面，告訴人張琇琁跟我敘述她行向
    後，她們才上救護車，告訴人張琇琁在現場有稱她的腳不舒
    服，告訴人張琇琁在醫院時，我印象中做筆錄時，她已經坐
    在輪椅上，告訴人張葉彩鳳在現場有說她有受傷，但那個部
    位我不清楚，因為告訴人張葉彩鳳年紀大，在現場她只說她
    也有被撞到，也有不舒服，我說那妳要不要去醫院檢查一下
    ，所以告訴人張葉彩鳳跟她女兒一同上同臺救護車，我到醫
    院時，告訴人張葉彩鳳已經跟她女兒都檢查結束來做筆錄，
    告訴人張葉彩鳳上救護車就去就醫了，因為告訴人張葉彩鳳
    不是駕駛，我沒有詢問她的傷勢，但我資料上有KEY 打告訴
    人張葉彩鳳腰部受傷，表示她有告訴我她腰部不舒服等語（
    見偵卷第189 頁）；於本院審理中結證稱：我到醫院時，我
    見到告訴人張琇琁，她跟我說她的腳部不舒服，我也知道告
    訴人張葉彩鳳不舒服，但詳細受傷部位我不清楚，告訴人張
    葉彩鳳有說她不舒服，而且告訴人張葉彩鳳也有上救護車並
    就醫，接受醫院檢查，告訴人張葉彩鳳一直說她身體不舒服
    ，我到醫院時，告訴人張琇琁、張葉彩鳳在治療中，告訴人
    張琇琁坐輪椅，告訴人張葉彩鳳說她不舒服，但我不記得她
    是坐輪椅還是椅子上，他們確實在治療中，因為護士會不斷
    來找她們等語（見本院卷第84頁、第89頁），並觀之道路交
    通補充資料表⒋當事人受傷情形欄及道路交通事故調查報告
    表㈡㉓主要傷處欄，均標示告訴人張葉彩鳳腰部受傷等情，有
    上開補充資料表、道路交通調查報告表㈡附卷足佐（見偵卷
    第45頁、第49頁），告訴人張葉彩鳳於案發未久即與告訴人
    張琇琁同至醫院急診治療，並經醫師診斷其有上開傷勢，且
    告知前來處理之證人張中洋其腰部不適，堪認告訴人張葉彩
    鳳上開所受之傷害與被告之過失行為間，具有相當因果關係
    無訛。再者，被告於警詢時供稱：我的左腳有受傷等語（見
    偵卷第13頁），並有北榮診斷證明書附卷可佐（見偵卷第37
    頁），被告於兩車碰撞之際，未因碰撞而倒地，尚且受有左
    側第5 腳指鈍挫傷之傷勢，則告訴人張琇琁所騎駛之B 車因
    碰撞而傾倒，告訴人張葉彩鳳因撞擊而往前衝撞告訴人張琇
    琁背部，告訴人張琇琁亦於B 車傾倒之際以左腳撐地，其等
    因上開猛力碰撞而受有上開傷勢，甚符情理，且告訴人張葉
    彩鳳上開腰部傷勢非體表外傷，案發之際因而不為被告所瞧
    見，亦符常情，尚難據此認告訴人張葉彩鳳於本案車禍後未
    受傷害，被告上開所辯，難以採憑。
  ㈣按汽車起駛前應顯示方向燈，注意前後左右有無障礙或車輛
    行人，並應讓行進中之車輛行人優先通行，道路交通安全規
    則第89條第1 項第7 款定有明文。依卷附道路交通事故調查
    報告表㈠、㈡、現場照片及本院勘驗筆錄附件所示（見偵卷第
    48頁、第49頁、第55頁至第58頁、本院卷第97頁至第101頁
    ），本件事故發生時，天候晴、日間自然光線、柏油路面乾
    燥、無缺陷、無障礙物、視距良好，佐以被告於談話紀錄表
    供稱：我騎乘A 車沿人行道北往南要右彎駛入承德路7 段，
    當我行駛時並沒有看到對方，碰到那一刻才知道有對方等語
    （見偵卷第46頁）；於檢察事務官詢問時供稱：我騎車從承
    德路7 段上的人行道要到尊賢街245 巷口時，告訴人張琇琁
    之B 車從A 車左側撞上，因為當時我的視覺只看前面，我看
    不到告訴人張琇琁，我轉彎時沒有看左右來車就逕行右轉，
    我的視覺只注意到正前方等語（見偵卷第95頁），足見被告
    在起駛時疏未注意前後左右有無行進中車輛，致與騎乘B車
    行駛而至之告訴人張琇琁因閃避不及而發生碰撞，造成告訴
    人張琇琁、張葉彩鳳受有如上傷害，其駕駛行為顯有過失，
    且與告訴人張琇琁、張葉彩鳳受有傷害之結果，二者間具有
    相當因果關係，是被告疏未注意而肇事，其應負過失責任至
    明。
  ㈤辯護人雖聲請傳喚前來處理之女警，以明案發之日是否陪同
    告訴人張葉彩鳳返家拿取物品、告訴人張葉彩鳳有無向其反
    應遭機車壓傷、筆錄有無記載告訴人張琇琁、張葉彩鳳遭壓
    傷等各節，並以此證明告訴人張琇琁、張葉彩鳳當日均未受
    傷云云（見本院109 年度審交易字第926 號卷第53頁），然
    本件事證已明，並經本院認定如上，況告訴人張葉彩鳳年歲
    已高，當下尚處於驚魂未定之狀況，並心繫告訴人張琇琁之
    傷勢，無暇仔細檢查身上各個部位，待告訴人張葉彩鳳陪同
    告訴人張琇琁至醫院急診時，始因身體疼痛而發現受有上開
    傷勢，並接受進行急診治療，亦與情理相符，實無從單憑告
    訴人張葉彩鳳在車禍現場至急診治療間，有無向在場之警員
    、救護人員表示其有受傷一節，即認定告訴人張葉彩鳳並未
    受傷；另辯護人聲請傳喚證人即北榮醫師蔡尚聞，以釐清告
    訴人張琇琁、張葉彩鳳有無受傷及與車禍關聯性（見本院卷
    第148 頁），但醫師之診斷、治療過程及結果，在病歷上已
    記載明確，且偵查檢察官亦針對告訴人張琇琁、張葉彩鳳傷
    勢部分函請北榮協助回覆，並已獲北榮於109 年5 月13日北
    總急字第1090002154號函回覆在案，是亦無傳喚醫師調查之
    必要。又辯護人黃相博律師聲請傳喚自己為本案證人，就其
    觀察事故完整過程、聽聞目睹內容作證云云（見本院卷第13
    7 頁），惟告訴人張琇琁於本院審理中結證稱：辯護人即被
    告太太口口聲聲說我假車禍詐騙等語（見本院卷第57頁），
    又辯護人黃相博律師於本院審理期間一再稱「他們母女說謊
    」、「我不像妳（指告訴人張琇琁）馬上當下就知道要說什
    麼」、「事後告訴人張琇琁在審判中說謊，扭曲事實…告訴
    人張葉彩鳳說謊捏造受傷事實，意圖騙取賠償金額，已構成
    誣告之嫌」、「此事情從頭到尾告訴人張琇琁就是說謊，且
    事後要求告訴人張葉彩鳳配合演出，妳（指告訴人張琇琁）
    身為女兒做這種事情讓妳母親承受這樣的身心壓力」等語（
    見本院卷第62頁、第66頁、第169 頁、第183 頁），辯護人
    黃相博律師為被告之配偶，有被告個人戶籍資料查詢附卷可
    參（見本院109 年度審交易字第926 號卷第11頁），且黃相
    博律師於案發之初尚致電119 ，告知現場有1 名42歲女性傷
    者，需要派遣救護車，已如前述，黃相博律師卻多次以辯護
    人身分在審理期間斥責告訴人張琇琁、張葉彩鳳2 人傷勢作
    偽，已難期就本案得為客觀公正之證述，是上開證據調查之
    聲請，核無必要，均附此敘明。
  ㈥綜上所述，被告上開所辯，顯係事後圖卸之詞，要無可採，
    本件事證明確，被告上開犯行，已堪認定，應依法論科。
三、論罪科刑之理由：
  ㈠核被告所為，係犯刑法第284 條前段之過失傷害罪。
  ㈡被告以單一駕駛行為致使告訴人張琇琁、張葉彩鳳分別受有
    如犯罪事實欄所示之傷害，係一行為觸犯2 個過失傷害罪，
    為想像競合之裁判上一罪，依刑法第55條之規定，應從一罪
    處斷。
  ㈢被告於肇事後未經偵查犯罪職權之機關或公務員發覺前，即
    主動向據報到場處理之臺北市政府警察局北投分局北投分隊
    警員坦承肇事，有臺北市政府警察局道路交通事故肇事人自
    首情形紀錄表在卷可參（見偵卷第51頁），被告對於未發覺
    之罪自首而接受裁判，爰依刑法第62條前段規定減輕其刑。
  ㈣審酌本件交通事故係因被告有犯罪事實欄所示之過失，及被
    告之過失對於本件交通事故發生之影響，並參諸告訴人2 人
    分別受有如犯罪事實欄所示之傷害，兼衡酌被告犯後未坦承
    犯行，迄未與告訴人2 人達成和解之態度，兼衡被告自陳之
    智識程度、家庭經濟狀況等一切情狀，量處如主文所示之刑
    ，及諭知易科罰金之折算標準。
四、不另為無罪諭知部分：起訴書雖謂告訴人張葉彩鳳因前開交
    通事故，尚受有腰椎椎間盤退化傷害，並以北榮109 年2 月
    8 日診斷證明書（見偵卷第35頁）資為佐證。惟按認定不利
    於被告之事實，須依積極證據，苟積極證據不足為不利於被
    告事實之認定時，即應為有利於被告之認定，更不必有何有
    利之證據（最高法院30年上字第816 號判例參照）。經查，
    告訴人張葉彩鳳有上開傷勢乙節，固提出前開診斷證明書為
    證，然告訴人張葉彩鳳於109 年1 月5 日11時15分許至北榮
    急診部就診，主訴為機車後座乘客發生車禍後腰痛不適，經
    診治後有腰部挫傷、右膝挫傷，於同日15時43分許出院，並
    於同年2 月8 日至門診骨科追蹤治療，告訴人張葉彩鳳於同
    年2 月8 日骨科門診診斷證明書所謂病症「腰椎挫傷以及右
    膝挫傷」亦應是109 年1 月5 日交通事故所造成一情，有北
    榮109 年5 月13日北總急字第1090002154號函及所附告訴人
    張葉彩鳳病歷資料在卷可參（見偵卷第133 頁、第134 頁、
    第157 頁至第163 頁），依此已難認告訴人張葉彩鳳之腰椎
    椎間盤退化係因上開交通事故所致，實難遽認與本案事故有
    關。此外，觀諸全卷事證，亦無其他積極證據可資證明告訴
    人張葉彩鳳上開傷勢係本案事故所致，依照前開說明，自不
    能就此對被告以過失傷害犯行相繩，本應為此部分無罪之諭
    知，惟因起訴意旨認此部分與被告前開有罪部分為實質上一
    罪關係，爰不另為無罪之諭知。
據上論斷，應依刑事訴訟法第299 條第1 項前段，刑法第284 條
前段、第55條、第62條前段、第41條第1 項前段，刑法施行法第
1 條之1 第1 項，判決如主文。
本案經檢察官陳彥章提起公訴，檢察官江玟萱到庭執行職務。
中　　華　　民　　國　 110　　年　　3 　　月　　16　　日
                  刑事第三庭法  官  黃怡瑜
以上正本證明與原本無異。
如不服本判決應於收受送達後20日內向本院提出上訴書狀，並應
敘述具體理由。其未敘述上訴理由者，應於上訴期間屆滿後20日
內向本院補提理由書( 均須按他造當事人之人數附繕本) 「切勿
逕送上級法院」。
                            書記官  林承翰
中　　華　　民　　國　 110　　年　　3 　　月　　16　　日
附錄本件論罪科刑法條全文：
中刑法第284條
因過失傷害人者，處1 年以下有期徒刑、拘役或10萬元以下罰金
；致重傷者，處3 年以下有期徒刑、拘役或30萬元以下罰金。